【裁判字號】    91,易,2670
【裁判日期】    920129
【裁判案由】    竊盜等
【裁判全文】
臺灣臺中地方法院刑事判決                        九十一年度易字第二六七Ｏ號
    公  訴  人  臺灣臺中地方法院檢察署檢察官
    被      告  己○○  男四十.
右列被告因竊盜等案件，經檢察官提起公訴（九十一年度偵字第一六六二二號），本
院判決如左：
    主      文
己○○共同連續意圖為自己不法之所有，以恐嚇使人將本人之物交付，處有期徒刑玖
月。
扣案之行動電話ＳＩＭ卡（0000000000號）壹張、寫有車主黃秀梅與丁○○電話號碼及住址之紙條貳張、行動電話貳支，均沒收。
    事      實
一、己○○與綽號「黑松」之張姓成年男子認識約一年半，綽號「黑松」者分別於如
    附表所示時間、地點，連續竊取丙○○、甲○○、辛○○、吳清水、乙○○、戊○○所有或持有使用中之ＢＭＷ廠牌自小客車各一輛後，再分別於竊車當日或其
    後數日內，打電話向丙○○、甲○○、辛○○、吳清水、乙○○及戊○○恐嚇稱
    ：如要找回車子，須匯款至何義雄名義之局號二一六五─四、帳號一二四Ｏ三─
    三號之郵局帳戶內（何義雄已於民國九十年十二月三十日死亡），否則即無法取
    回車子等語，致丙○○、甲○○、辛○○、吳清水、乙○○及戊○○心生畏懼，
    丙○○於九十年十二月十七日匯款新台幣（下同）三萬元至前開何義雄帳戶，甲○○於九十年十二月二十四日及同年月三十一日各匯款二萬元至前開何義雄帳戶
    ，辛○○於九十一年一月七日匯款一萬五千元至前開何義雄帳戶，吳清水於九十
    一年一月十四日匯款二萬元至前開何義雄帳戶，乙○○於九十一年一月十四日及
    同年二月六日各匯款一萬元至前開何義雄帳戶，戊○○於九十一年五月三十一日
    匯款三萬元至前開何義雄帳戶。己○○知悉前開何義雄帳戶內之金錢，俱為綽號
    「黑松」者恐嚇勒贖之犯罪所得，竟與綽號「黑松」者共同基於恐嚇取財之概括
    犯意聯絡，連續由綽號「黑松」者於九十年十二月十七日開車載己○○至郵局，
    以何義雄名義之金融卡自提款機提領丙○○所匯之三萬元，於九十年十二月二十
    四日、九十年十二月三十一日提領甲○○先後二次匯入之二萬元（合計四萬元）
    ，於九十一年一月七日分二次提領辛○○匯入之一萬五千元（一次提領一萬元，
    一次提領五千元），於九十一年一月十四日提領吳清水匯入之二萬元及乙○○匯
    入之一萬元，及於九十一年五月三十一日提領戊○○匯入之三萬元，綽號「黑松
    」者則答允每次給予己○○二、三千元之酬勞，惟己○○尚未取得，而丙○○、
    甲○○、辛○○、吳清水、乙○○及戊○○均於匯款後，依指示地點找回失竊之
    自小客車。嗣於九十一年八月二十一日凌晨三時許，綽號「黑松」者又至台中台
    中市○○街與八德街口天橋下停車場，竊得丁○○使用之車號ＮＰ－一五Ｏ五號
    ＢＭＷ廠牌自小客車後，綽號「黑松」者即自同日下午二時許起，陸續打電話向
    丁○○及其女兒恐嚇匯款八萬元贖車，經討價還價雙方意見皆不一致，迄九十一
    年八月二十二日下午，因警員路過前開丁○○自小客車停放處所，發現可疑而以
    電腦查詢後知悉為失竊之贓車，經聯絡丁○○後決議計誘逮捕歹徒，適於翌日即
    九十一年八月二十三日下午二時許，綽號「黑松」者又打電話要求丁○○匯款贖
    車，丁○○一方面表示願意付三萬元，並稱其自小客車後車廂內備胎處放有打算
    付給別人的貨款五萬元，請綽號「黑松」者自行前往該自小客處拿取，一方面亦
    通知警方前往埋伏，而綽號「黑松」者又叫己○○前往台中縣大里市○○路藏置
    丁○○自小客車之處所拿取現金，嗣至九十一年八月二十三日下午二時五十分許
    ，己○○騎機車至前開藏置自小客車之處所欲拿取現金時，為埋伏之警員當場逮
    捕而未遂，並扣得何義雄所有而同意綽號「黑松」者使用之郵局金融卡一張、綽
    號「黑松」者所有供與己○○共同犯罪所用之行動電話ＳＩＭ卡（000000
    0000號）一張，及己○○所有供共同犯罪所用之寫有車主黃秀梅與丁○○電
    話號碼及住址之紙條二張、行動電話二支。
二、案經台中縣警察局移送臺灣臺中地方法院檢察署檢察官偵查起訴。
    理      由
一、訊據被告己○○固坦承有去提領何義雄帳戶內之金錢，惟矢口否認有何恐嚇取財
    之犯行，辯稱：郵局金融卡是綽號「黑松」者拿給其的，他說帳戶裏面是大陸妹
    假結婚真賣淫的錢，每次提款都是綽號「黑松」者開車載其去的，其下車提款，
    綽號「黑松」者則在遠處等候，其未曾打電話恐嚇車主云云。然查：
(一)、被害人丙○○、甲○○、辛○○、吳清水、乙○○、戊○○分別於如附表所示時
    間、地點，失竊車號ＬＸ－八八三八號、Ｎ五－三八一七號、ＭＪ－四九四Ｏ號
    、Ｙ七－二七七一號、ＢＨ－八八八三號及Ｍ九－一七三Ｏ號ＢＭＷ廠牌自小客
    車各一輛，並分別遭人打電話恐嚇取財三萬元、四萬元、一萬五千元、二萬元、
    二萬元及三萬元，且均將款項匯入何義雄名義之局號二一六五─四、帳號一二四
    Ｏ三─三號之郵局帳戶內等情，業據被害人丙○○、甲○○、辛○○、吳清水、
    乙○○、戊○○分別於警訊及本院審理時指訴屬實，並有郵政國內匯款單影本八
    份郵局存摺匯款明細表影本一份附於偵查卷可稽，復有扣案之前開何義雄名義之
    郵局金融卡一張、行動電話ＳＩＭ卡（0000000000號）一張可資佐證
    。被告始終否認有竊取前開自小客車之行為，並供稱均係綽號「黑松」者所竊取
    等語，而綽號「黑松」者確有其人，此亦為公訴人所肯認，且依卷內資料非惟無
    何積極之證據足以證明被告有參與竊車或與綽號「黑松」者間有犯意之聯絡，另
    被害人丁○○、丙○○、辛○○、戊○○於本院審理時均指稱：打電話恐嚇之人
    應非被告等語明確，顯然被告亦未親自打電話向被害人丁○○、丙○○、辛○○
    、戊○○恐嚇，其辯稱僅由綽號「黑松」者開車載其前往提款等語，應可採信（
    詳後理由三、(二)所述）。是前開被害人之自小客車應係綽號「黑松」者所獨自竊
    取無誤。
(二)、另被害人丁○○使用之車號ＮＰ－一五Ｏ五自小客車，係於九十一年八月二十一
    日凌晨三時許，在台中台中市○○街與八德街口天橋下停車場失竊，並經電話恐
    嚇取財，嗣因被害人丁○○與警方配合，而於被告前往停放該自小客車處所取款
    時為警查獲，並自被告身上查獲何義雄名義之郵局金融卡一張、寫有車主黃秀梅
    與丁○○電話號碼及住址之紙條二張等情，亦據被害人丁○○於警訊、偵查中及
    本院審理時指訴明確，並有贓物認領保管單一份、車輛竊盜車牌失竊資料個別查
    詢報表－查詢車輛認可資料一份附於偵查卷可按，復有該郵局金融卡及紙條二張
    扣案可資佐證。前開紙條載有：「車主電0000000000，黃秀梅．．」
    等內容，已明示「車主」，且被告於本院審理時亦供稱：「．．八月二十一日綽
    號『黑松』的人跟我說他偷了一部車，後車廂有錢」、「（最後一次拿五萬元你
    是否知道是什麼錢？）『黑松』有告訴我」等語，顯然被告知悉其前往取款之金
    錢為向被害人丁○○恐嚇取財之款項無疑。又被告於偵查中復供稱：「．．我沒
    有打電話給被害人，黑松有打電話恐嚇被害人要八萬元，黑松之後把電話交給我
    ，被害人打電話給我，剛好是我接到電話，被害人說要給五萬元，並說放在車子
    的後行李箱，要我自己去拿，我去拿即被警察查獲」等語，足見其對於綽號「黑
    松」者打電話恐嚇被害人丁○○之內容及過程知之甚詳，卻仍逕自前往取款，顯
    然其與綽號「黑松」者之間有恐嚇取財之犯意聯絡，允無疑義。
(三)、被害人丁○○、丙○○、辛○○、戊○○於本院審理時均指稱：打電話恐嚇的人
    講國語，操閩南口音，應該不是被告打的電話等語明確，且被害人丁○○於九十
    一年八月二十三日查獲被告當日之警訊時已指稱：「（打電話給你之歹徒是否為
    己○○之聲音？）不是他的聲音」等語，顯見被告應未打電話向被害人丁○○、
    丙○○、辛○○、戊○○等人恐嚇取財，打電話恐嚇者亦應係綽號「黑松」者無
    誤，是被告辯稱其僅於被害人匯款後，由綽號「黑松」者開車載往提款等語，應
    可採信。而被告於偵查中及本院審理時自承曾前往提款八次，對照偵查卷內所附
    何義雄名義之郵局存摺匯款明細表（偵查卷第十九頁），被告係分別於九十年十
    二月十七日提領被害人丙○○所匯之三萬元，於九十年十二月二十四日、九十年
    十二月三十一日提領被害人甲○○先後二次匯入之二萬元（合計四萬元），於九
    十一年一月七日分二次提領被害人辛○○匯入之一萬五千元（一次提領一萬元，
    一次提領五千元），於九十一年一月十四日提領被害人吳清水匯入之二萬元及乙○○匯入之一萬元，及於九十一年五月三十一日提領被害人戊○○匯入之三萬元
    ，參以被告前往提款之時間均於被害人丙○○、甲○○、辛○○、吳清水、乙○○及戊○○匯款之當日，亦緊接於綽號「黑松」者打電話恐嚇之時間，且於被查
    獲當日亦係於綽號「黑松」者打完恐嚇電話後即逕自騎機車前往取款，與前八次
    提款之情形並無二致，是被告對於各該次所提領之款項係恐嚇取財之款項應甚為
    清楚，其與綽號「黑松」者間就恐嚇取財之行為間亦有犯意聯絡，要無庸疑。
(四)、查被告參與自何義雄郵局帳戶內提領恐嚇所得款項之行為，仍屬於恐嚇取財罪之
    構成要件以內之行為；而其與綽號「黑松」者共同基於犯意之聯絡，向被害人丙○○、甲○○、辛○○、吳清水、乙○○及戊○○分別恐嚇取財三萬元、四萬元
    、一萬五千元、二萬元及二萬元既遂，並向被害人西叢恐嚇取財三萬元未遂，其
    有為自己不法所有之意圖。雖綽號「黑松」者嗣後並未給予被告允諾之報酬，惟
    仍無礙於其犯行之成立。被告之所辯無非卸飾之詞，不足採信，事證明確，其恐
    嚇取財之犯行洵堪認定。
二、核被告所為，係犯第三百四十六條第一項恐嚇取財罪及第三百四十六條第三項、
    第一項之恐嚇取財未遂罪。其與綽號「黑松」之成年男子間，有犯意聯絡及行為
    分擔，為共同正犯。被告先後六次（被害人庚○○部分，被告並未參與）既遂犯
    行及一次未遂犯行，時間緊接，犯罪構成要件相同，顯係基於概括之犯意而為，
    為連續犯，應依刑法第五十六條之規定論以一罪，並加重其刑。爰審酌被告犯罪
    之動機、目的、手段、其品性及智識程度、犯罪之地位及分工尚屬次要、犯罪所
    生之危害及其犯罪後之態度等一切情狀，量處如主文所示之刑。扣案之行動電話
    ＳＩＭ卡（0000000000號）一張，係綽號「黑松」者所有交由被告供
    共同犯罪所用之物，另寫有車主黃秀梅與丁○○電話號碼及住址之紙條二張，係
    被告所寫來用以供共同犯罪所用之物，及另行動電話二支亦係被告所有，且綽號
    「黑松」者僅交付前開行動電話ＳＩＭ卡給被告，該二支行動電話應係搭配該張
    行動電話ＳＩＭ卡之用，而為共同犯罪所用之物，均應依刑法第三十八條第一項
    第二款之規定宣告沒收。至扣案之何義雄名義金融卡一張，雖係綽號「黑松」者
    與被告共同犯罪所用之物，惟被告於偵查中供稱：「「（為何要幫黑松領錢？）
    黑松跟何義雄跟我說那是大陸女子來台灣要賺假結婚真賣淫的錢」（偵卷第九十
    五頁）等語，足見該張金融卡應係何義雄所有而同意由綽號「黑松」者使用甚明
    ，尚非綽號「黑松」者或被告所有之物；又扣案之中國信託商業銀行金融卡一張
    、一字起子一支、活動板手一支，雖為被告所有，惟前開被害人遭恐嚇取財指定
    匯入之帳戶為何義雄名義之郵局帳戶，是該張被告所有之中國信託商業銀行金融
    卡應與本案犯罪無關；而一字起子及活動板手各一支，係自被告騎乘之機車置物
    箱內查獲，被告供稱係修理機車之備用，此與日常生活經驗常情相符，且亦無證
    據證明被告有與綽號「黑松」者共謀竊取前開被害人之自小客車（詳後述），亦
    與本案犯罪無關，爰均不予諭知沒收。
三、公訴意旨另以：被告己○○與綽號「黑松」者，共同意圖為自己不法之所有，於
    如附表所示之時間、地點，用可為兇器之不詳名稱器物撬開車門及鎖，竊取如附
    表所示之被害人所有或持有使用之自小客車，另於九十一年一月十五日上午九時
    許，在彰化縣鹿港鎮○○路○段一二二號前，竊取被害人庚○○使用之車號ＰＫ
    －一一七七號ＢＭＷ廠牌自小客車一輛，並打電話向被害人庚○○恐嚇，致被害
    人庚○○心生畏懼而分別於九十一年一月十七日及十八日各匯款二萬元及三萬元
    至何義雄前開郵局帳戶內，復於九十一年八月二十一日凌晨三時許，在台中市○○街與八德街口天橋下停車場，竊取被害人丁○○使用之車號ＮＰ－一五Ｏ五號
    ＢＭＷ廠牌自小客車一輛，復以不正方法，使用何義雄之提款卡，由自動付款設
    備取恐嚇勒贖之款項與綽號「黑松」者朋分花用，因認被告己○○另涉有刑法第
    三百二十一條第一項第三款之攜帶兇器竊盜罪嫌及第三百三十九條之二第一項之
    利用自動付款設備詐欺罪嫌云云。惟查：
(一)、公訴人認定如附表所示被害人之自小客車，係遭人以不詳名稱器物撬開車門及鎖
    後竊取，則行竊者所使用之器物既屬不明，則該等器物是否在客觀上足以危害人
    之生命、身體而可供作兇器使用？原乏事理及證據足以認定之，是公訴人之上開
    認定已有未洽。
(二)、被告自警訊、偵查中及本院審理時均堅決否認有竊取如附表所示自小客車，及竊
    取被害人丁○○、庚○○自小客車之犯行，且供稱係綽號「黑松」者所竊取等語
    ，而本件綽號「黑松」者確有其人，此亦為公訴人所肯認，則被告是否自竊車階
    段即參與犯行或與綽號「黑松」者間有犯意之聯絡？依卷內之證據尚不足以證明
    及得出肯定之結論。況竊車行為與竊車後恐嚇取財之行為間，原屬得予割裂之二
    個獨立故意犯罪行為，其間或存有方法、結果之牽連關係，然非必然參與在後之
    恐嚇取財行為者，即當然亦有參與在先之竊車行為；倘若綽號「黑松」者於每次
    竊車前未告知被告，而於每次竊車後再找來被告共同恐嚇取財，於此情形即難認
    被告對於竊車之行為有何犯意之聯絡。另被害人丁○○、丙○○、辛○○、戊○○於本院審理時均指稱：打電話恐嚇的人講國語，操閩南口音，應該不是被告打
    的電話等語明確，顯然被告亦未親自打電話向被害人丁○○、丙○○、辛○○、
    戊○○恐嚇，其僅係於被害人匯款後，由綽號「黑松」者開車載往提款，應堪認
    定。是並無證據足以證明被告有與綽號「黑松」者共同竊取被害人丙○○、甲○○、辛○○、吳清水、乙○○、戊○○、丁○○及庚○○自小客車之犯行，自難
    對被告以竊盜罪責相繩。
(三)、又被害人庚○○係於九十一年一月十七日接獲恐嚇電話後，分別於九十一年一月
    十七日及一月十八日各匯款二萬元及三萬元入前開何義雄帳戶內，應該不是被告
    打的電話等情，業據被害人庚○○於警訊及本院審理時指訴明確，且被告於九十
    一年一月十六日即自中正機場出境，迄於九十一年二月十日始入境返國，有入出
    境查詢資料一份附於偵查卷可參，顯然被告應未參與對被害人庚○○為恐嚇取財
    之行為甚明。
(四)、復按刑法第三百三十九條之二第一項所規定之利用自動付款設備詐欺罪，其構成
    要件之客觀行為態樣為以不正方法由自動付款設備取得他人之物，該罪之本質原
    具有詐欺取財之性質，乃認金融機關之付款設備為該金融機關之手足延伸，因行
    為人施用詐術而使金融機關陷於錯誤，進而將存款戶之金錢透過付款設備由行為
    人取得。是必當行為人未得到存款帳戶所有人或使用人之授權或同意下領取該存
    款戶之存款，始足以成立該罪，倘若已經由存款帳戶所有人或使用人授權或同意
    而使用該帳戶，因金融機關所為付款行為係屬與存款戶間之約定契約行為，自無
    陷於錯誤可言，是縱然存款帳戶內之財物係屬犯罪所得，仍不足以成立該罪。本
    件如附表所示被害人遭綽號「黑松」者恐嚇後，均將金錢匯入綽號「黑松」者指
    定之前開何義雄帳戶內，而綽號「黑松」者使用何義雄之帳戶，係經由何義雄同
    意，此據被告於偵查中供稱：「（為何要幫黑松領錢？）黑松跟何義雄跟我說那
    是大陸女子來台灣要賺假結婚真賣淫的錢」（偵卷第九十五頁）等語自明，依前
    開說明，被告自提款機以金融卡領取被害人所匯之款項，尚難認係利用自動付款
    設備詐欺取財之行為，況綽號「黑雄」者囑由被告自何義雄帳戶內領取之金錢，
    亦非何義雄所有，自不該當刑法第三百三十九條之二第一項之罪甚明。
(五)、綜上所述，前開部分事實並無積極之證據足以證明被告有何攜帶兇器竊盜、對被
    害人庚○○恐嚇取財及利用自動付款設備詐欺罪等罪行，既不能證明被告此部分
    亦構成犯罪，原應為無罪之判決，惟公訴人以此部分犯罪事實與被告所犯前開有
    罪部分，有方法、結果之牽連關係，在審判上不可分，爰不另為無罪判決之諭知
    。
據上論斷，應依刑事訴訟法第二百九十九條第一項前段，刑法第二十八條、第五十六
條、第三百四十六條第一項、第三十八條第一項第二款，罰金罰鍰提高標準條例第一
條前段，判決如主文。
中      華      民      國      九十二      年    一    月    二十九    日
                                   臺灣臺中地方法院刑事第七庭
                               法  官 簡源希
右正本證明與原本無異。
如不服本判決，應於判決送達後十日內向本院提出上訴狀，上訴於臺灣高等法院臺中
分院( 須附繕本 )。
                                       書記官
中      華      民      國      九十二      年    一    月    二十九    日
如不服本判決，應於送達後十日內向本院提出上訴狀（須附繕本），上訴於臺灣高等
法院臺中分院。
附錄論罪科刑法條：
刑法第三百四十六條第一項：意圖為自己或第三人不法之所有，以恐嚇使人將本人或
                          第三人之物交付者，處六月以上五年以下有期徒刑，得
                          併科一千元以下罰金。
【附表】：
┌──┬──────┬────────────────┬────────┐
│編號│時        間│   地                        點 │被害人及失竊車輛│
├──┼──────┼────────────────┼────────┤
│(一)、│九十年十二月│苗栗縣銅鑼鄉○○街二十號前      │丙○○所有車號Ｌ│
│    │十七日上午七│                                │Ｘ－八八三八號Ｂ│
│    │時許        │                                │ＭＷ自小客車    │
├──┼──────┼────────────────┼────────┤
│(二)、│九十年十二月│雲林縣莿桐鄉○○村○○路五十之四│甲○○所有車號Ｎ│
│    │二十一日上午│號前                            │五－三八一七號Ｂ│
│    │七時許      │                                │ＭＷ自小客車    │
├──┼──────┼────────────────┼────────┤
│(三)、│九十一年一月│苗栗縣後龍鎮中龍里市場旁        │辛○○所有車號Ｍ│
│    │三日凌晨三時│                                │Ｊ－四九四Ｏ號Ｂ│
│    │許          │                                │ＭＷ自小客車    │
├──┼──────┼────────────────┼────────┤
│(四)、│九十一年一月│雲林縣麥寮鄉○○路○段一五Ｏ號前│吳清水所有車號Ｙ│
│    │七日上午六時│                                │七－二七七一號Ｂ│
│    │許          │                                │ＭＷ自小客車    │
├──┼──────┼────────────────┼────────┤
│(五)、│九十一年一月│雲林縣斗六市○○路四一Ｏ號前    │乙○○所有車號Ｂ│
│    │九日上午十時│                                │Ｈ－八八八三號Ｂ│
│    │許          │                                │ＭＷ自小客車    │
├──┼──────┼────────────────┼────────┤
│(六)、│九十一年一月│彰化縣鹿港鎮○○路○段一二二號前│庚○○使用之車號│
│    │十五日上午九│                                │ＰＫ－一一七七號│
│    │時許        │                                │ＢＭＷ自小客車  │
├──┼──────┼────────────────┼────────┤
│(六)、│九十一年五月│南投縣南投市○○路與祖祠路口    │戊○○所有車號Ｍ│
│    │二十四日凌晨│                                │九－一七三Ｏ號Ｂ│
│    │三時許      │                                │ＭＷ自小客車    │
└──┴──────┴────────────────┴────────┘


司法院資訊處製作；財團法人民間司法改革基金會備份。
